臺灣高等法院民事判決　　　　　　　　 99年度上易字第283號
上　訴　人　聯邦商業銀行股份有限公司
法定代理人　李憲章
訴訟代理人　廖聖文
　　　　　　曹存怡
　　　　　　呂康德律師
被 上訴 人　隆德昌
訴訟代理人　潘維成律師
上列當事人間侵權行為損害賠償事件，上訴人對於中華民國98年
12月28日臺灣士林地方法院98年度訴字第1078號第一審判決提起
上訴，本院於100年6月15日言詞辯論終結，判決如下：
    主      文
原判決關於命上訴人給付部分及該假執行之宣告暨訴訟費用裁判
（除確定部分外）均廢棄。
上廢棄部分，被上訴人在第一審之訴及其假執行之聲請均駁回。
第一（確定部分除外）、二審訴訟費用均由被上訴人負擔。
    事實及理由
一、被上訴人主張：伊與上訴人間並無借貸或任何資金往來關係
    ，詎上訴人自民國91年8月20日起至98年3月12日止，未經伊
    之同意，向財團法人金融聯合徵信中心（下稱聯徵中心）查
    詢伊擔任董事及監察人之相關個人信用資料共計17次，違反
    電腦處理個人資料保護法第18條之規定，致伊權益受損害，
    應負非財產上之損害責任，爰依同法第27條第2、3項、第28
    條規定，求為命上訴人給付新臺幣（下同）85萬元及自起訴
    狀繕本送達翌日起至清償日止，按週年利率5%計算利息之判
    決。（原審判命上訴人給付被上訴人34萬元及自98年8月11
    日起至清償日止，按週年利率5%計算之利息。駁回被上訴人
    其餘之請求。被上訴人就其敗訴部分未據聲明不服）。答辯
    聲明：上訴駁回。
二、上訴人則以：被上訴人為訴外人林清成之二親等姻親（林清
    成之配偶隆春桂為被上訴人之姊），林清成自91年6月起迄
    今先後擔任伊企業金融部副理、大直分行副理代經理、南崁
    分行經理之職務，被上訴人即屬銀行法第33條之1第1款之利
    害關係人，且被上訴人擔任董事或監察人之企業亦屬同條第
    4款之利害關係人，均為同法第33條規範之授信限制對象。
    依財政部82年7月12日臺財融字第821165024號函、85年12月
    17日臺融局(一)字第85556881號函、86年5月6日臺財融字8662
    0894號函、88年2月11日臺財融字第88706271號函，伊為建
    立授信限制對象資料之特定目的，了解被上訴人擔任企業之
    董事及監察人之情形，符合電腦處理個人資料保護法第18條
    第5款之規定，無須被上訴人之同意，即可向聯徵中心查詢
    被上訴人擔任董事及監察人之個人資料。是伊查詢被上訴人
    之個人資料並未違反電腦處理個人資料保護法第28條之規定
    ，不須負損害賠償責任等語，資為抗辯。上訴聲明：(一)原判
    決不利於上訴人部分廢棄。(二)上開廢棄部分，被上訴人於第
    一審之訴駁回。
三、被上訴人主張上訴人自91年8月起至98年3月止，未經其同意
    ，擅自向聯徵中心查詢其個人擔任公司董事及監察人之個人
    資料共計17次之情，有聯徵中心會員查詢明細表可稽（本院
    卷第149頁），亦為上訴人所不爭，上訴人則以：依銀行法
    第33條規定，其查詢無須經被上訴人之同意等詞置辯。惟：
  (一)按非公務機關（指依法行使公權力之中央或地方機關之公務
    機關以外者）對個人資料之蒐集或電腦處理，非有特定目的
    ，並符合左列情形之一者，不得為之：一、經當事人書面同
    意者。二、與當事人有契約或類似契約之關係而對當事人權
    益無侵害之虞者。三、已公開之資料且無害於當事人之重大
    利益者。四、為學術研究而有必要且無害於當事人之重大利
    益者。五、依本法第三條第七款第二目有關之法規及其他法
    律有特別規定者。電腦處理個人資料保護法第18條定有明文
    。而上訴人乃同法第三條第七款第二目明定之金融業者，是
    金融業者為達特定目的如有相關特別規定，雖未經當事人書
    面同意者，仍非不得依同法第18條5款規定蒐集或電腦處理
    個人資料。
  (二)次按銀行對其持有實收資本總額百分之五以上之企業，或本
    行負責人、職員、或主要股東，或對與本行負責人或辦理授
    信之職員有利害關係者為擔保授信，應有十足擔保，其條件
    不得優於其他同類授信對象，如授信達中央主管機關規定金
    額以上者，並應經三分之二以上董事之出席及出席董事四分
    之三以上同意。前項授信限額﹑授信總餘額﹑授信條件及同
    類授信對象，由中央主管機關洽商中央銀行定之。銀行法第
    33條定有明文。同法第33-1條並明定：前二條所稱有利害關
    係者，謂有左列情形之一而言：(一)、銀行負責人或辦理授信
    之職員之配偶、三親等以內之血親或二親等以內之姻親。(二)
    、銀行負責人、辦理授信之職員或前款有利害關係者獨資、
    合夥經營之事業。(三)、銀行負責人、辦理授信之職員或第一
    款有利害關係者單獨或合計持有超過公司已發行股份總數或
    資本總額百分之十之企業。(四)、銀行負責人、辦理授信之職
    員或第一款有利害關係者為董事、監察人或經理人之企業。
    但其董事、監察人或經理人係因投資關係，經中央主管機關
    核准而兼任者，不在此限。(五)五、銀行負責人、辦理授信之
    職員或第一款有利害關係者為代表人、管理人之法人或其他
    團體。而被上訴人為上訴人經理級職員林清成之二親等姻親
    （林清成之配偶隆春桂為被上訴人之姊），亦為兩造所不爭
    ，應屬銀行法第33條、第33-1條規定之「有利害關係者」甚
    明。
  (三)本院函請行政院金融監督管理委員會查明銀行向「聯徵中心
    」查詢「有利害關係人」之董事、監察人資料是否違反電腦
    處理個人資料保護法規定，據行政院金融監督管理委員會99
    年11月2日金管銀法字第09900258760號函覆說明：二、為避
    免金融機構對利害關係人為不當之授信，危及存款人權益，
    銀行法第32條、第33條規定，銀行不得對其利害關係人為無
    擔保授信，為擔保授信時，則應有十足擔保，且條件不得優
    於其他同類授信對象。為落實上開規範，財政部82年7月12
    日台財融字第821165024號、85年12月17日台融局(一)字第855
    56881號及86年5月6日台財融字第86620894號等函（詳附件1
    ）規定對授信限制對象資料之蒐集事宜，而「有利害關係者
    」之資料範圍則限於親等稱謂、姓名、身份證統一編號及有
    關事業之名稱、營利事業統一編號、持股比率、擔任職務等
    。另「電腦處理個人資料保護法之特定目的及個人資料之類
    別」亦包括核貸與授信業務（052）、授信業務管理（054）
    （詳附件2）爰銀行蒐集授信限制對象資料之範圍已有明確
    規範，亦為電腦處理個人資料保護法（以下簡稱個資法）第
    18條第5款之特定目的項目之蒐集，尚無違反個資法第27條
    及第28條。三、另為遵守銀法法第32條及第33條規定，銀行
    應依利害關利人之變化，隨時更新檔案資料。若未建立上揭
    檔案，或檔案建立不完整，本會得依銀行法相關規定處理，
    以維銀行健全經營。有關違法銀行法利害關係人授信規定之
    違法效果，如屬不得為無擔保授信，卻為無擔保授信，銀行
    行為負責人需依銀行法第127條之1第1項規定，負刑事責任
    ，如屬違反利害關係人授信限額或應提董事會重度決議之規
    定，依同條第2項規定，銀行行為負責人將被處以新台幣二
    百萬元以上一千萬元以下罰鍰。四、由於銀行利害關係人授
    信限制對象之範圍為銀行法第32、33條及33條之1所明定列
    舉，銀行法利害關係人之建檔，係為守法性所必要，銀行建
    檔時，不以受查閱之當事人與銀行有授信往來為前提。爰金
    融機構向聯徵中心查詢「個人任職董監事資料」，符合其資
    料蒐集之特定目的，應無違反個資法之規定等旨甚明（本院
    卷第91-92頁）。
  (四)本院另函請電腦處理個人資料保護法主管機關法務部查明銀
    行與特定當事人間從未有任何法律關係前提下可否逕行向聯
    徵中心查詢個人資料，據法務部100年3月8日法律決字第100
    0004634號函覆：二、按銀行係電腦處理個人資料保護法（
    以下稱現行個資法）第3條第7項第2目所規定之金融業，且
    財團法人金融聯合徵信中心（以下稱聯合徵信中心）亦經中
    央主管機關列入前開規定之金融業，兩者均屬現行個資法所
    規範之非公務機關，是有關個人資料蒐集、電腦處理或利用
    ，均應適用現行個資法之規定，合先敘明。三、有關非公務
    機關對個人資料之利用，現行個資法第23條規定：「非公務
    機關對個人資料之利用，應於蒐集之特定目的必要範圍內為
    之。但有下列情形之一者，得為特定目的外之利用：一、為
    增進公共利益；二、為免除當事人之生命、身體、自由或財
    產上之急迫危險；三、為防止他人權益之重大危害而有必要
    者；四、當事人書面同意者。」聯合徵信中心提供個人授信
    資料與銀行業，倘屬其蒐集個人資料之特定目的（授信業務
    管理）必要範圍內，揆諸前揭條文規定，自非法所不許（本
    部86年3月8日法律決字第06575號函參照）； 又銀行向聯合
    徵信中心查詢特定人之授信資料，屬非公務機關對個人資料
    之蒐集，應符合現行個資法第18條之規定，是如銀行為執行
    銀行法第32條、第33條之規定，向聯合徵信中心所為個人授
    信資料之蒐集，應符合現行個資法第18條第5款所定之「 依
    本法第三條第七款第二目有關之法規及其他法律有特別規定
    」之情形（本院卷第143-144頁）。
  (五)綜合上開電腦處理個人資料保護法主管機關法務部函示及銀
    行業主管機關行政院金融監督管理委員會函示，可知銀行為
    執行銀行法第33條規定，就前揭「有利害關係人」蒐集授信
    限制對象資料，即「有利害關係人」任董事、監察人或經理
    人之企業或獨資、合夥經營之事業等資料，係屬電腦處理個
    人資料保護法第18條第5款規定容許之特定目的項目範圍，
    應已具備法規範之必要性與正當性，並未違反電腦處理個人
    資料保護法第28條規定。是上訴人雖多次向聯徵中心查詢被
    上訴人之任董事、監察人等資料，並未違反電腦處理個人資
    料保護法第28條規定。至上訴人於91年8月20日查詢項目雖
    有：信用卡帳款資訊、授信與保證資訊、個人綜合信用資訊
    等，非董事、監察人資料（本院卷第149頁）； 然行政職員
    林清成原任上訴人總行之審查部，91年6月3日始改派企業金
    融部副理（經理級），有員工經歷卡可考，自有蒐集授信限
    制對象資料完整建檔之必要，此當係上訴人第一次查詢被上
    訴人個人資料（原審第11、43頁），依前揭行政院金融監督
    管理委員會函示：銀行建檔時，不以受查閱之當事人與銀行
    有授信往來為前提之旨，則查詢被上訴人之信用卡帳款、授
    信與保證、個人綜合信用資訊等資料，應屬銀行蒐集授信限
    制對象資料仍屬蒐集個人資料之特定目的（授信業務管理）
    必要範圍內。亦難謂逾越銀行法第33條、第33-1條規定範圍
    。
四、綜上所述，上訴人向聯徵中心查詢被上訴人之信用卡帳款、
    授信與保證、個人綜合信用資訊等資料及查詢伊擔任董事及
    監察人之相關個人信用資料共計17次，並未違反電腦處理個
    人資料保護法第18條規定，依同法第28條第1項，自無損害
    賠償責任可言，被上訴人依同法第28條、第27條第2、3項規
    定，請求上訴人賠償損害，自屬無據。
五、從而，被上訴人依電腦處理個人資料保護法第28條等規定請
    求上訴人給付34萬元及自98年8月11日起至清償日止，按週
    年利率5%計算之利息，為無理由，應予駁回；其假執行之聲
    請失所附麗，應併駁回；原審就此部分，為上訴人敗訴之判
    決，並為假執行之宣告，自有未洽。上訴意旨就此部分指摘
    原判決不當，求予廢棄改判，為有理由。應由本院廢棄改判
    如主文所示。
六、本件事證已臻明確，兩造其餘攻擊防禦及未經援用之證據，
    經審酌後核與判決結果不生影響，爰不一一論述，附此敘明
    。
七、據上論結，本件上訴為有理由，依民事訴訟法第450條、第
    78條，判決如主文。
中    華    民    國   100    年    6     月    29    日
                    民事第十二庭
                        審判長法  官  吳謀焰
                              法  官  許紋華
                              法  官  李瑜娟
正本係照原本作成。
不得上訴。
中    華    民    國   100    年    7     月    1     日
                              書記官  鐘秀娥